【裁判字號】    98,上訴,760
【裁判日期】    980819
【裁判案由】    違反槍砲彈藥刀械管制條例
【裁判全文】
臺灣高等法院高雄分院刑事判決         98年度上訴字第760號
上  訴  人  臺灣高雄地方法院檢察署檢察官
上  訴  人
即  被  告  甲○○
                    現另案在臺灣高雄第二監獄執行中
指定辯護人  黃見志律師
上列上訴人因被告違反槍砲彈藥刀械管制條例案件，不服臺灣高
雄地方法院98年度訴字第322 號中華民國98年5 月14日第一審判
決（起訴案號：臺灣高雄地方法院檢察署97年度偵字第7861號）
，提起上訴，本院判決如下：
    主  文
上訴駁回。
    事  實
一、甲○○明知具有殺傷力之改造手槍及子彈均係槍砲彈藥刀械
    管制條例所列管制物品，非經中央主管機關許可，不得擅自
    持有，竟未經許可而基於持有具有殺傷力之槍、彈之犯意，
    自民國97年2 月間某日起，未經許可持有均具有殺傷力之仿
    WALTHER 廠PPK/S 型半自動改造手槍（槍枝管制編號000000
    0000，含槍管1 支及彈匣1 個）、德國RECK廠G5型口徑8 釐
    米金屬模型改造手槍（槍枝管制編號0000000000，含槍管1
    支及彈匣1 個）、仿GLOCK 廠27型半自動改造手槍（槍枝管
    制編號0000000000，含槍管1 支及彈匣1 個）各1 支，及具
    殺傷力之金屬彈殼組合直徑8.0mm ±0.5mm 金屬彈頭製成之
    非制式子彈3 顆、金屬彈殼組合直徑9.1mm ±0.5mm 金屬彈
    頭製成之非制式子彈2 顆。嗣於同年3 月8 日晚上6 時40分
    許，為警持搜索票在高雄市○○區○○路與文自路口，查獲
    其隨身攜帶之上開仿WALTHER 廠PPK/S 型半自動改造手槍及
    金屬彈殼組合直徑8.0mm ±0.5mm 金屬彈頭製成之子彈4 顆
    （其中3 顆具殺傷力），復經甲○○同意，帶同警方前往其
    高雄市○○區○○路51號7 樓住處，起出另2 支改造手槍及
    金屬彈殼組合直徑9.1mm ±0. 5mm金屬彈頭製成之非制式子
    彈2 顆（均具殺傷力）、金屬彈殼組合直徑9.0mm ±0.5mm
    金屬彈頭製作之非制式子彈2 顆（均不具殺傷力），而悉上
    情。
二、案經高雄市政府警察局三民第一分局移送臺灣高雄地方法院
    檢察署檢察官偵查起訴。
    理  由
壹、程序部分：
    按被告以外之人於審判外之陳述，雖不符刑事訴訟法第159
    條之1 至第159 條之4 之規定，而經當事人於審判程序同意
    作為證據，法院審酌該言詞陳述或書面陳述作成時之情況，
    認為適當者，亦得為證據。當事人、代理人或辯護人於法院
    調查時知有第159 條第1 項不得為證據之情形，而未於言詞
    辯論終結前聲明異議者，視為有前項之同意，同法第159 條
    之5 第1 、2 項定有明文。立法意旨在於傳聞證據未經當事
    人之反對詰問予以核實，原則上先予排除，惟若當事人已放
    棄反對詰問權，於審判程序中表明同意該等傳聞證據可作為
    證據，基於尊重當事人對傳聞證據之處分權，及證據資料愈
    豐富，愈有助於真實發見之理念，且強化言詞辯論主義，使
    訴訟程序得以順暢進行，上開傳聞證據亦均具有證據能力。
    查本案據以認定被告犯罪事實存否之被告以外之人之言詞或
    書面陳述，被告、辯護人及檢察官於原審及本院審理時，均
    同意作為證據，且於本院言詞辯論終結前，均未聲明異議，
    而本院審酌該言詞陳述及書面陳述作成之情況，未見有何不
    適當之情形，故依前開規定，均得為證據。
貳、實體部分：
一、訊據被告對於上揭事實坦承不諱，並有上揭高雄市政府警察
    局三民第一分局搜索、扣押筆錄、扣押物品目錄表及現場照
    片16張附卷可稽（見警卷第30至34、42至49頁），並有改造
    手槍3 支（各含槍管1 支及彈匣1 個）、子彈8 顆扣案可資
    佐證。而扣案槍彈經送往內政部警政署刑事警察局鑑定，鑑
    定結果認：「送驗手槍1 支（槍枝管制編號0000000000）係
    改造手槍，由仿WALTHER 廠PPK/S 型半自動手槍製造之槍枝
    ，換裝土造金屬槍管而成，擊發功能正常，可供擊發適用子
    彈使用，認具殺傷力；1 支（槍枝管制編號0000000000）係
    改造手槍，由德國RECK廠G5型口徑8mm 金屬模型槍，車通金
    屬槍管內阻鐵而成，擊發功能正常，可供擊發適用子彈使用
    ，認具殺傷力；1 支（槍枝管制編號0000000000）係改造手
    槍，由仿GLOCK 廠27型半自動手槍製造之槍枝，換裝土造金
    屬槍管及土造金屬滑套而成，擊發功能正常，可供擊發適用
    子彈使用，認具殺傷力」及「送驗子彈8 顆：(一)4 顆係非制
    式子彈，由金屬彈殼組合直徑8.0 ±0.5mm 金屬彈頭而成，
    採樣2 顆試射，1 顆可擊發，具殺傷力，1 顆雖可擊發，惟
    發射動能不足，認不具殺傷力；(二)2 顆認均係非制式子彈，
    由金屬彈殼組合直徑9.1 ±0.5mm 金屬彈頭而成，採樣1 顆
    試射，可擊發，認具殺傷力；(三)2 顆認均係非制式子彈，由
    金屬彈殼組合直徑9.0 ±0.5mm 金屬彈頭而成，採樣1 顆試
    射，無法擊發，認不具殺傷力」等語，有上揭內政部警政署
    刑事警察局97年4 月21日槍彈鑑定書1 份附卷可稽（見偵卷
    第51至57頁）。又臺灣高雄地方法院檢察署再函請內政部警
    政署刑事警察局就尚未鑑驗之子彈4 顆再予鑑定，鑑定結果
    認：「(一)2 顆（具直徑8.0 ±0.5mm 金屬彈頭）經試射，可
    擊發，認均具殺傷力；(二)1 顆（具直徑9.1 ±0.5mm 金屬彈
    頭）經試射，可擊發，認具殺傷力；(三)1 顆（具直徑9.0 ±
    0.5mm 金屬彈頭）無法擊發，認不具殺傷力」等語，有上揭
    內政部警政署刑事警察局97年8 月15日函1 份附卷可稽（見
    偵卷第113 頁）。是總計被告除持有3 支具有殺傷力之改造
    手槍外，同時持有5 顆（原審判決誤載為4 顆，應予更正）
    經試射均可擊發，亦有殺傷力之非制式子彈。足見被告之自
    白與事實相符，堪可採為認定事實之依據。從而，本件事證
    明確，被告犯行堪予認定，應依法論科。
三、論罪：
  (一)核被告所為，係犯槍砲彈藥刀械管制條例第8 條第4 項未經
    許可持有可發射子彈具有殺傷力之改造手槍罪及第12條第4
    項未經許可持有子彈罪。被告以一行為，同時持有具殺傷力
    之改造手槍3 支，及同時持有具殺傷力之非制式子彈5 顆（
    原審判決誤載為4 顆，應予更正），雖持有之客體有數個，
    因各僅係侵害單一之法益，各僅成立單純一罪（最高法院87
    年度台上字第918 號判決意旨參照）。又被告以一行為同時
    觸犯未經許可持有改造手槍罪及未經許可持有子彈罪，係想
    像競合犯，應依刑法第55條規定，從一重之未經許可持有改
    造手槍罪處斷（最高法院74年台上字第3400號判例意旨參照
    ）。
  (二)被告及辯護人辯稱：被告已供出扣案3 支改造手槍中其中1
    支係被告之友人丙○○在高雄市○○區○○路乙○○住處內
    ，親手借給被告作防身用，另2 支係丙○○自行放在被告上
    開住處交給被告，且丙○○使用市內電話00-0000000號及行
    動電話0000000000號與被告聯絡等情，因認被告有槍砲彈藥
    刀械管制條例第18條第4 項減輕或免除其刑規定之適用云云
    。然按槍砲彈藥刀械管制條例第18條第4 項規定之立法本旨
    在於鼓勵犯上開條例之罪者自白，俾能及早破獲相關之犯罪
    集團，並免該槍彈、刀械續遭持為犯罪所用，足以消彌犯罪
    於未然，自有減輕或免除其刑，以鼓勵自新之必要。如犯該
    條例之罪後，雖於偵查或審判中自白，惟並未因而查獲該槍
    砲、彈藥刀械之來源，自與本規定應予減輕或免除其刑之要
    件不合（最高法院91年度台上字第2969號、95年度台上字第
    6934號判決意旨參照）。經查：
  1.證人乙○○於原審審理時先證稱：伊只有一次與甲○○、丙○○同時聚在一起過，時間是97年初，地點是伊上開住處外
    路口處，當時伊親眼看到丙○○從黑色塑膠手提袋內拿出1
    支黑色手槍，交給甲○○，說要賣給甲○○，伊就趕快離開
    云云（見原審卷二第32至34頁），後又改稱：伊看到的是2
    支槍云云（見原審卷第35頁），嗣經被告表示是在乙○○上
    開住處內認識丙○○，且有要求丙○○將槍拿回去時，乙○○又改稱：伊於97年初有在伊住處外路口處看到丙○○拿出
    2 支槍給甲○○，隔了幾個月後，丙○○、甲○○來伊住處
    內施用毒品時，伊有聽到甲○○叫丙○○把槍拿走云云（見
    原審卷二第39頁）。互觀證人乙○○前後所述，不僅對於自
    己本身與被告、丙○○同時聚在一起之次數前後證述不一，
    且對於丙○○交給被告槍枝數目所述亦有出入，故其證述之
    憑信性已有疑問，而難以採信其所述丙○○曾交槍給被告一
    事。又證人乙○○所述交槍給被告之動機為買賣、地點為其
    住處外路口，但此皆與被告所稱係向丙○○借1 支防身用、
    地點為證人乙○○住處等情不同；再者，證人乙○○於原審
    審理中經檢察官及審判長歷次提示照片及扣案3 支手槍供其
    辨認，均一再表示無法判別是否為其所述看到丙○○交給被
    告之槍枝（見原審卷二第35、37頁），是證人乙○○所述，
    尚難遽信。
  2.且丙○○於原審審理中結證稱：伊雖然有去乙○○住處施用
    毒品，且看到甲○○，但不曾將槍交給甲○○，伊也沒有去
    過甲○○的住處云云（見原審卷第46頁）。原審復將扣案3
    支改造手槍送請高雄市政府警察局採驗指紋，惟因未能採得
    可資比對之指紋，而無法確認證人丙○○有無接觸過扣案槍
    枝，此有臺灣高雄監獄98年3 月27日高監總字第0980001266
    號函暨丙○○指紋表影本、高雄市政府警察局98年4 月9 日
    高市警鑑字第0980021188號函各1 份附卷可稽（見原審卷二
    第8 至9 、13至14頁）。是本件實無積極證據可資證明被告
    持有扣案3 支改造手槍係來自丙○○之事實。
  3.況被告所稱丙○○所使用之市內電話00-0000000號及行動電
    話0000000000號，實際上申請人分別為陳月娥、陳曉霞，皆
    非丙○○，亦無證據可證與丙○○有關，且丙○○亦證稱：
    不記得有過上開電話等語（見原審卷二第44頁），又丙○○
    所使用之行動電話為0000000000號，有通聯調閱查詢單2紙
    及遠傳電信股份有限公司96年12月13日函1 份附卷可稽（見
    偵卷第82至83頁、本院卷第19-1至19-2頁）。是被告所指丙○○有以上開電話與其聯絡等情，亦難採信。
  4.從而，被告辯稱：持有扣案3 支改造手槍之來源係證人丙○○云云，尚不能採信，且檢察官亦未因而查獲而起訴丙○○
    ，則本院自無從認定被告有何供出槍枝來源之事實，遑論被
    告之自白有助於破獲相關之犯罪集團或消彌犯罪於未然，揆
    諸上揭說明，被告尚不符槍砲彈藥刀械管制條例第18條第4
    項規定減輕或免除其刑之規定。被告及辯護人此部分之所辯
    ，尚無足採，併此敘明。
四、原審因認被告上開犯罪事證明確，而依槍砲彈藥刀械管制條
    例第8 條第4 項1 、第12條第4 項，刑法第11條前段、第55
    條規定論科，並審酌被告無視法律之禁止，竟持有改造手槍
    及子彈，危及社會治安，行為實有不當，惟念其犯後始終坦
    承犯行，態度尚可，及其持有槍、彈數量，與犯罪目的、動
    機、手段等一切情狀，量處有期徒刑3 年8 月，併科罰金新
    臺幣6 萬元，又依刑法第42條第3 項規定，斟酌被告犯罪情
    節，及其為大學畢業、家境勉持等一切情形（見警卷第1 頁
    ），就罰金刑部分，諭知如以新臺幣1 千元折算1 日之易服
    勞役折算標準。又扣案之上開改造手槍3 支均具有殺傷力，
    已如前述，屬違禁物，各依刑法第38條第1 項第1 款之規定
    ，不問屬於被告所有與否，均沒收之。又說明扣案具殺傷力
    之非制式子彈5 顆（原審判決誤載為4 顆，應予更正），經
    試射後已不存在，其所留彈頭、彈殼亦非違禁物，與扣案不
    具殺傷力之非制式子彈3 顆（原審判決誤載為4 顆，併予更
    正），均無庸併予宣告沒收。其認事用法均無違誤，量刑亦
    稱妥適，被告仍持前詞主張應適用槍砲彈藥刀械管制條例第
    18條第4 項規定減輕或免除其刑，而提起上訴，指摘原審判
    決不當，依上開說明，並無理由，應予駁回；另檢察官上訴
    認：依被告供述扣案槍彈之來源為丙○○，則被告所為應分
    別構成持有及寄藏槍彈罪2 罪，且應2 罪併罰，又認原審判
    決量刑過輕云云，而指摘原審判決不當，惟被告上開所供述
    槍彈來源係丙○○之事實，尚不能採信，已如上述，則被告
    此部分之自白即與事實不符，而不能採為認定事實之依據，
    且原審判決量刑亦稱妥適，業如上述，故檢察官之上訴，亦
    無理由，亦應予以駁回。
據上論結，應依刑事訴訟法第368條，判決如主文。
本案經檢察官林敏惠到庭執行職務。
中    華    民    國    98    年    8     月    19    日
                  刑事第七庭    審判長法  官  莊飛宗
                                      法  官  孫啟強
                                      法  官  邱明弘
以上正本證明與原本無異。
如不服本判決應於收受本判決後10日內向本院提出上訴書狀，其
未敘述上訴理由者，並得於提起上訴後10日內向本院補提理由書
狀（均須按他造當事人之人數附繕本）「切勿逕送上級法院」。
中    華    民    國    98    年    8     月    19    日
                                      書記官  曾允志
附錄本案論罪科刑適用之法條：
槍砲彈藥刀械管制條例第8 條
未經許可，製造、販賣或運輸鋼筆槍、瓦斯槍、麻醉槍、獵槍、
空氣槍或第4 條第1 項第1 款所定其他可發射金屬或子彈具有殺
傷力之各式槍砲者，處無期徒刑或5 年以上有期徒刑，併科新臺
幣1 千萬元以下罰金。
未經許可，轉讓、出租或出借前項所列槍枝者，處5 年以上有期
徒刑，併科新臺幣1 千萬元以下罰金。
意圖供自己或他人犯罪之用，而犯前二項之罪者，處無期徒刑或
7 年以上有期徒刑，併科新臺幣 1 千萬元以下罰金。
未經許可，持有、寄藏或意圖販賣而陳列第1 項所列槍枝者，處
3 年以上10年以下有期徒刑，併科新臺幣700 萬元以下罰金。
第1 項至第3 項之未遂犯罰之。
槍砲彈藥刀械管制條例第12條
未經許可，製造、販賣或運輸子彈者，處1 年以上7 年以下有期
徒刑，併科新台幣500 萬元以下罰金。
未經許可，轉讓、出租或出借子彈者，處6 月以上5 年以下有期
徒刑，併科新台幣300 萬元以下罰金。
意圖供自己或他人犯罪之用，而犯前二項之罪者，處3 年以上10
年以下有期徒刑，併科新台幣700 萬元以下罰金。
未經許可，持有、寄藏或意圖販賣而陳列子彈者，處5 年以下有
期徒刑，併科新台幣300 萬元以下罰金。
第1 項至第3 項之未遂犯罰之。


司法院資訊處製作；財團法人民間司法改革基金會備份。
